【裁判字號】    94,訴,712
【裁判日期】    951031
【裁判案由】    廢棄物清理法等
【裁判全文】
臺灣板橋地方法院刑事判決               94年度訴字第712號
公  訴  人  臺灣板橋地方法院檢察署檢察官
被      告  寅○○
                    （現另案在臺灣臺北戒治所戒治中）
上列被告因違反廢棄物清理法等案件，經檢察官提起公訴（九十
三年度偵字第一四九八三號），本院判決如下：
    主  文
寅○○成年人與少年共同連續行使從事業務之人，明知為不實之
事項，而登載於其業務上作成之文書，足以生損害於公眾及他人
，累犯，處有期徒刑肆月，如易科罰金，以銀元佰元折算壹日
。如附表所示之署押沒收。
    事  實
一、寅○○前曾於民國八十六年間因妨害自由案件，經臺灣高等
    法院判處有期徒刑四月，如易科罰金以銀元三百元折算一日
    確定，於八十七年五月五日易科罰金執行完畢。緣丑○○（
    已結）以順來營造股份有限公司（下稱順來公司）名義標得
    臺北縣蘆洲市公所之「蘆洲市鴨母港排水幹線疏濬工程」後
    ，於民國九十一年七月二十五日與臺北縣蘆洲市公所簽訂「
    蘆洲市鴨母港排水幹線疏濬工程」工程合約，約定總工程款
    為新臺幣六百三十萬元，工程主要內容為：以機械挖除淤泥
    土方一六四二八立方公尺，另以人工清除箱涵淤泥二四九立
    方公尺，共計需清除淤泥一六六七七立方公尺，並應棄置於
    新竹以北範圍之合法棄土場，日後需持經監造單位即錦固工
    程顧問股份有限公司（下稱錦固公司）簽認之「營建工程剩
    餘土石方運送證明文件」（即俗稱之土頭土尾單）四聯單彙
    整後，呈報臺北縣蘆洲市公所作為工程估驗或完工結算工程
    款核算之依據。嗣丑○○於九十一年十月一日與子○○（已
    結）擔任實際負責人之萬銓股份有限公司（下稱萬銓公司）
    約定由該公司在新竹市○○段二七八地號等六筆土地所設置
    之榮新營建工程賸餘土石方處理及資源堆置場（以下簡稱榮
    新土資場）收受處理上開工程所產生之一六六七七立方公尺
    土石方，即提報「餘土處理計劃書」送監造單位錦固公司審
    查核可，再轉送臺北縣蘆洲市公所備查，惟丑○○因實際上
    未與上開「餘土處理計劃書」所列淤泥承運公司聖泰貨運有
    限公司簽約，另口頭洽由癸○○（已結）擔任實際負責人之
    力峰貨運有限公司（下稱力峰公司）及慶峰貨運有限公司（
    下稱慶峰公司）負責清運本件工程之淤泥至榮新土資場，並
    於九十一年十月十八日向臺北縣蘆洲市公所申報開工，錦固
    公司遂指派壬○○（已結）擔任工地現場監工，並授權壬○○僱用寅○○、戊○○（七十三年十一月十三日生，另簽移
    本院少年法庭審理）、辰○○（已結）分別在鴨母港工地出
    土處及榮新土資場進土處擔任監工，而榮新土資場則由現場
    工地主任辛○○（已結）負責控管土石之進場，渠八人均為
    從事業務之人。詎丑○○為省卻自臺北縣蘆洲市遠程載運至
    新竹榮新土資場之運輸成本，竟夥同行為時同為成年人之癸○○、子○○、辛○○、壬○○、寅○○、辰○○與行為時
    係十四歲以上未滿十八歲少年戊○○，基於共同行使業務上
    登載不實文書之概括犯意聯絡，明知上開工程所應清除之淤
    泥一六六七七立方公尺並未全數運至榮新土資場收受處理，
    竟自九十一年十月二十一日起至同年十一月五日止，由丑○○在址設臺北縣八里鄉○○路○段三六０號之力峰公司，將
    其中部分數量不詳尚未由駕駛人、出入場監工、土資場工作
    人員登載應記載事項之「營建工程剩餘土石方運送證明文件
    」四聯單交予癸○○，要求癸○○命其所屬司機在該四聯單
    之駕駛人欄內簽署姓名、身分證字號、車號，癸○○遂指示
    不知情之砂石車司機庚○○、己○○、午○○、丁○○、乙○○、丙○○等人為之，另並由不詳姓名之人在車次編號為
    一三三、四四一、九七一、九八七、一００三、一０一九、
    一０三五、一０五一、一０六七、一０八三、一０九九、一
    一一五、一一三一、一一四七、一一六三、一一七九之四聯
    單駕駛人欄偽簽「巳○○」之姓名、身分證字號及車號；再
    由丑○○將上開四聯單交予壬○○，轉由寅○○、戊○○、
    辰○○等人在其上簽名用以證明土石方之出場及進場經監造
    單位核實無誤；又丑○○復徵得子○○之同意，由子○○指
    示辛○○在上開四聯單上蓋用收土章及工地主任職章，並由
    子○○所經營之萬銓公司於九十一年十一月五日開立「榮新
    土石方資源堆置場完成證明書」予丑○○，以證明順來公司
    已將共計一六六七七立方公尺之土石方載運完成。嗣順來公
    司即持上開登載不實之「營建工程剩餘土石方運送證明文件
    」四聯單之黃聯及「榮新土石方資源堆置場完成證明書」提
    報臺北縣蘆洲市公所申報完工而行使之。以上所為足以生損
    害於巳○○本人及臺北縣蘆洲市公所審核及控管剩餘土石方
    流向之正確性。
四、案經法務部調查局北部地區機動工作組（下簡稱北機組）移
    送臺灣板橋地方法院檢察署檢察官偵查起訴。
    理  由
一、訊據被告寅○○矢口否認有何行使業務上登載不實文書罪嫌
    ，辯稱：伊是鴨母港工地的監工，伊都有據實紀錄，伊雖曾
    在一疊四聯單上補簽名，然係因伊上日班，在上班時，丑○○或壬○○說夜間進出之車輛，也要伊補簽名，他們叫伊簽
    名伊就簽名，伊不知道這樣不可以云云。經查：
  (一)被告癸○○在北機組調查時供稱：丑○○在載運後有拿「營
    建工程剩餘土石方運送證明文件」四聯單到伊公司要求我們
    司機簽名，每次丑○○都是拿一疊過來，伊或伊太太或丑○○就叫司機在上面簽名，由於丑○○拿來時都按車號分好一
    疊一疊，伊未曾清點過，無法確定資料是否與直真實情形相
    符等語，被告辛○○在北機組調查時供稱：一般建商載運棄
    土到榮新土資場時，四聯單中之三張伊都直接交給貨車司機
    帶回去，但順來公司則是每天派人開車到伊這裡拿回單子，
    伊記得有一次順來公司每天來拿單子的人臨時來找伊，說要
    伊幫忙更改他們的日報表，並要伊幫忙在一疊空白的四聯單
    上蓋章，伊打電話給子○○問他可否答應，他說好，要伊幫
    他們蓋一蓋，伊就在順來公司帶回來的空白四聯單上蓋上職
    章及收土章，所以順來公司並沒有依規定將一六六七七立方
    公尺之棄土全部傾倒至榮新土資場等語；被告子○○在北機
    組調查時供稱：該工程之棄土沒有全部運來，為了湊足這個
    工程的土石數量，才會偽造四聯單來補足該工程的棄土方數
    量，因為該工程工地在臺北，棄土運到新竹榮新土資場路程
    太遠，運輸成本高，如果全部都運來，順來公司會受不了，
    可能為節省成本，沒有把全部棄土運到榮新土資場，但為了
    補足契約約定的一六六七七立方公尺，順來公司在事後將四
    聯單帶到土資場蓋章以補足數量，是伊指示辛○○在不實的
    四聯單蓋用收土專用章及工地主任的職章，伊還是照契約原
    定價額，跟順來公司計價，並幫順來公司補這些四聯單，以
    補足棄土數量，然後發給順來公司土石方資源堆置場完成證
    明書，該工程有一部分棄土有運到榮新土資場，其他沒有運
    到部分，伊不知順來公司運到哪裏等語；被告寅○○在北機
    組調查時供稱：伊在該工程工地現場擔任監工，伊工作時間
    是從早上八時至下午五時，只要是伊上班時間出土的車輛，
    伊都會一台開一張四聯單，在上面登記車輛離開時間並簽名
    後交給司機，但壬○○每天都會拿一疊四聯單給伊簽名，他
    說那是昨天晚上出土的車輛，請伊補簽名，因為是壬○○僱
    用伊的，他叫伊簽伊就簽，伊根本不知道實際出場的車次有
    多少，他拿一疊給伊簽伊就簽，且因伊不知怎麼寫上出場時
    間，故只有簽名等語；被告辰○○在北機組調查時供稱：伊
    是在榮新土資場那邊擔任監工，車輛進場一次伊就簽名一次
    ，但有一次戊○○將好幾本四聯單拿到榮新土資場的辦公室
    給伊叫伊簽名，同時他自己也有簽一部分的四聯單，伊只有
    簽名，至於進場時間不是伊填的，伊也不知道是誰填的，伊
    在監工期間只有處理三、四十車次，並未達一八一車次，戊○○是在伊簽名等語。至被告丑○○在北機組調查時雖供陳
    ：施工期間因榮新土資場印製之四聯單序號有誤，被蘆洲市
    公所發現，所以在清運後要求癸○○的司機另行簽名以更換
    錯誤之四聯單云云，嗣被告子○○、辛○○、辰○○在本院
    審理中以證人身分證述時，亦均翻異前詞，改稱係因四聯單
    之序號錯誤重印，才會在一疊四聯單上重簽名云云，惟查，
    證人即蘆洲市公所承辦人卯○○在本院審理時則證稱：在本
    案只有發現一張四聯單不見，我們認為可能是筆誤作廢，並
    沒有要求回收，本案並未發現四聯單序號不連續，亦未要求
    承包商重印，伊也不知道有重印之情事等語。且按，案發時
    之供述較少權衡利害得失，比諸事後翻異之詞，自較可信，
    且關於四聯單是否因序號錯誤以致重印，此乃關於為何在一
    疊空白四聯單上簽名之重要事項，渠等在北機組詢問時竟均
    未提及，實有悖常理，況被告癸○○、子○○、辛○○、寅
    ○○、辰○○在北機組之供述亦互核一致，從而，堪認被告
    子○○、辛○○、辰○○事後翻異之詞顯係為附和被告丑○○之上開說詞，無非卸責、迴護之詞，均不足採信，應認應
    以被告癸○○、子○○、辛○○、寅○○、辰○○在北機組
    之供述較可採信。
  (二)再者，在本件「營建工程剩餘土石方運送證明文件」四聯單
    上，其中如下述所列有簽署姓名之砂石車司機，在本院審理
    時分別證述如下：證人巳○○證稱：伊所有之砂石車車號為
    三Ｋ─三三八號，且伊於九十一年間並未參與上開工程砂石
    非伊所為等語；證人己○○證稱：伊是力峰公司砂石車司機
    ，於九十一年間伊老闆癸○○有派伊去參與蘆洲鴨母港疏濬
    工程清運砂石工作，伊載運約四十多趟，除載運至新竹的土
    資場外，還有運到關渡橋那邊的洗砂場，載運之比例約二比
    五，即五趟關渡橋洗砂場，二趟新竹土資場，載到新竹每趟
    一千元，載到關渡每趟四百五十元，伊載運時間約自上午八
    、九點到下午五、六點之間，伊不曾於凌晨去載運砂石，去
    載運砂石時，在土頭要拿四聯單，並要在上面簽名及寫身分
    證字號，但載去關渡的則不用拿四聯單，但伊曾在未載運砂
    石的情況下，在四聯單上簽名表示有載運，是老闆癸○○的
    太太在力峰公司拿給伊簽的，他說是工程的需要，叫伊簽上
    姓名、身分證字號及車號，伊一次大概簽了二、三十張等語
    ；證人午○○證稱：伊是力峰公司砂石車司機，於九十一年
    間老闆癸○○有派伊去參與鴨母港疏濬工程清運砂石工作，
    伊載運約二十多趟，除載運至新竹的土資場外，還有運到關
    渡橋那邊的洗砂場，載運之比例約二比五，即五趟關渡橋洗
    砂場，二趟新竹土資場，載到新竹每趟一千元，載到關渡每
    趟四百五十元，從土頭出場並不是每趟都有四聯單，伊是以
    另一種單子跟老闆請款，伊曾在未載運砂石的情況下，在四
    聯單上簽名表示有載運，是癸○○的太太在力峰公司有好幾
    次都拿一大疊的四聯單，叫伊簽上姓名、身分證字號及車號
    等語；證人庚○○證稱：伊是力峰公司砂石車司機，於九十
    一年間伊老闆癸○○有派伊去參與蘆洲鴨母港疏濬工程清運
    砂石工作，伊有載運至新竹的土資場和關渡橋那邊的洗砂場
    ，載運之比例約二比五，載去新竹每趟一千元，載去關渡橋
    每趟四百五十元，伊曾在未載運之情形下，在四聯單上簽名
    表示有載運，是癸○○的太太在力峰公司有好幾次都拿一大
    疊的四聯單，叫伊簽上姓名、身分證字號及車號等語；證人
    乙○○證稱：伊是力峰公司砂石車司機，於九十一年間伊老
    闆癸○○有派伊去參與蘆洲鴨母港疏濬工程清運砂石工作，
    伊有載運至新竹的土資場，每趟一千元，伊約載運十趟，伊
    曾在未載運之情形下，在四聯單上簽名表示有載運，是力峰
    公司的會計小姐有一、二次拿了二、三張的四聯單，叫伊簽
    上姓名、身分證字號及車號等語；證人丙○○證稱：伊是力
    峰公司砂石車司機，於九十一年間伊老闆癸○○有派伊去參
    與蘆洲鴨母港疏濬工程清運砂石工作，伊有載運至新竹的土
    資場，每趟一千元，伊約載運十趟，伊曾在未載運之情形下
    ，在四聯單上簽名表示有載運，是癸○○的太太有二次拿了
    約十張的四聯單，叫伊簽上姓名、身分證字號及車號，他說
    之前有司機弄丟，要拿回去補等語；證人丁○○證稱：伊曾
    是力峰公司砂石車司機，於九十一年間伊老闆癸○○有派伊
    去參與蘆洲鴨母港疏濬工程清運砂石工作，伊有載運至新竹
    的土資場和關渡橋那邊的洗砂場，載運之比例約二比五，載
    去新竹每趟一千元，有拿四聯單，載去關渡橋每趟四百五十
    元，沒有拿四聯單，拿另一種單據請款，伊約載運二十多趟
    ，伊曾在未載運之情形下，在四聯單上簽名表示有載運，是
    癸○○的太太在力峰公司有二次各拿了十多張的四聯單，叫
    伊簽上姓名、車號等語。再參以經本院勘驗扣案之「營建工
    程剩餘土石方運送證明文件」四聯單之紅聯及黃聯與卷附北
    機組所製作之統計表，其中庚○○、己○○、午○○、丁○○、乙○○、丙○○之載運趟數即有與渠等前開所述有明顯
    不符之處，有本院勘驗筆錄及北機組所製作之統計表附卷可
    稽，且依證人卯○○之證述，每趟載運時間單程需一小時三
    十分至二小時，而在上開統計表中有多名司機之載運時間有
    明顯不足之情形，甚至同名司機在同時段開出二張四聯單，
    參互以觀，足見本件工程所清除之淤泥並未全數運至新竹榮
    新土資場，並有多名司機在未將鴨母港所清除之淤泥載運至
    新竹榮新土資場之情形下，逕行在「營建工程剩餘土石方運
    送證明文件」四聯單上簽署姓名、身分證字號及車號。況若
    確如被告丑○○所述係因四聯單序號有誤，經重新印製始命
    司機補簽云云，自應依原錯誤序號之四聯單命原載運司機在
    新印製之四聯單上重新簽名，焉有任意交由非原載運砂石之
    司機隨意簽名之理。且觀諸載運至關渡及新竹二地在運費上
    之差異，益足認本件係被告丑○○為節省運輸成本所致。此
    外，復有工程合約、鴨母港排水幹線疏濬工程補充說明、開
    工報告書一紙、萬銓公司於九十一年十月一日以（九一）萬
    第六六號所開立之榮新土石方資源收受處理同意書正本、九
    十一年十一月五日以（九一）萬證字第二七號開立之榮新土
    石資源堆置場完成證明書、新竹市政府九十一年十月一日府
    工建字第０九一００七二一五九號函附卷可按。從而，堪認
    上開四聯單確有登載不實之情事。
  (三)綜上所述，被告前開辯解，顯係事後避就卸責之詞，委不足
    採，事證明確，被告所犯前開行使業務上登載不實文書犯行
    ，堪予認定，應予依法論科。
二、本件被告行為後，刑法及其施行法業於九十五年七月一日修
    正施行，關於新舊法律變更之比較適用，原則上應就罪刑有
    關之共犯、未遂犯、想像競合犯、牽連犯、連續犯、結合犯
    ，以及累犯加重、自首減輕暨其他法定加減原因（如身分加
    減）與加減例等一切情形，綜其全部罪刑之結果而為比較（
    最高法院九十五年第八次刑事庭會議決議參照）。經查：(一)
    就共犯言之，修正前刑法第二十八規定「二人以上共同實施
    犯罪之行為者，皆為正犯」，修正後刑法第二十八條則規定
    「二人以上共同實行犯罪之行為者，皆為正犯」，揆諸本條
    之修正理由係為釐清陰謀共同正犯、預備共同正犯是否合乎
    正犯之要件，而本案被告之犯行既均屬實行犯罪行為之正犯
    ，則適用行為時即修正前刑法第二十八條規定論擬，並無不
    利於被告；(二)就連續犯言之，修正後刑法已刪除第五十六條
    關於連續犯之規定，則被告先後多次為構成要件相同罪名之
    犯行，如依修正後之規定，僅能分論併罰，再定其應執行之
    刑，此較諸修正前僅論以一罪並加重其刑，並未更為有利；
    (三)就牽連犯言之，修正後刑法第五十五條規定，業已廢除牽
    連犯之規定。故犯一罪而其方法或結果之行為犯他罪名者，
    依修正前刑法第五十五條後段規定，認屬牽連犯，應從一重
    處斷；但依修正後刑法第五十五條規定，則已無牽連犯可資
    適用，即應將各該犯行以數罪併合處罰。是以適用修正前關
    於牽連犯之規定，自係較為有利；(四)就累犯言之，修正後刑
    法第四十七條增訂第二項，並將第一項修正為受徒刑之執行
    完畢，或一部之執行而赦免後，五年以內「故意」再犯有期
    徒刑以上之罪者，為累犯。因本案被告之犯行係故意犯，故
    無論依修正前或修正後之規定，均應論以累犯，是修正後之
    規定並無更有利於被告；(五)就易科罰金言之，如依修正前刑
    法第四十一條第一項及修正前罰金罰鍰提高標準條例第二條
    之規定，應以銀元三百元即新臺幣九百元折算一日，惟若依
    修正後刑法第四十一條第一項前段（原罰金罰鍰提高標準條
    例第二條已同時刪除）之規定，應以新臺幣一千元、二千元
    或三千元折算一日，二者相較之下，應以修正前之規定較有
    利於被告；(六)再按刑法施行法增訂第一條之一：「中華民國
    九十四年一月七日刑法修正施行後，刑法分則編所定罰金之
    貨幣單位為新臺幣。九十四年一月七日刑法修正時，刑法分
    則編未修正之條文定有罰金者，自九十四年一月七日刑法修
    正施行後，就其所定數額提高為三十倍。但七十二年六月二
    十六日至九十四年一月七日新增或修正之條文，就其所定數
    額提高為三倍。」，則刑法第二百十五條所規定之罰金部分
    ，應認亦隨同修正，而在修正前，依罰金罰鍰提高標準條例
    第一條前段規定罰金數額係提高十倍，是修正前後所規定之
    罰金刑最高額，經換算結果並無不同，惟因修正後刑法第三
    十三條第五款已將罰金刑調整為新臺幣一千元以上，以百元
    計算之，經比較前後規定之刑度，應以修正前之規定對被告
    較為有利。綜上，經綜合比較前述各項法律變更之結果後，
    本案因修正後之規定並未對被告寅○○更為有利，依據刑法
    第二條第一項前段，應一體適用修正前刑法及修正前罰金罰
    鍰提高標準條例之規定，合先敘明。
三、核被告所為，係犯刑法第二百十六條、第二百十五條之行使
    業務上登載不實文書罪。又被告與丑○○、癸○○、辛○○
    、壬○○、子○○、辰○○與戊○○間，就前開行使業務上
    登載不實文書犯行間，均有犯意聯絡及行為分擔，均為共同
    正犯。渠等在「營建工程剩餘土石方運送證明文件」四聯單
    上偽造駕駛人「巳○○」之簽名，偽造署押之行為，屬業務
    登載不實文書之部分行為，不另論罪；再渠等於業務上登載
    不實文書後復持以行使，業務登載不實文書之低度行為應為
    行使之高度行為所吸收，亦不另論罪。又渠等利用不知情之
    司機在上開「營建工程剩餘土石方運送證明文件」四聯單上
    簽名，為間接正犯。又被告先後多次行使業務上登載不實文
    書之犯行，時間緊接，方法相同，所犯係構成要件相同之罪
    名，顯係基於概括犯意反覆為之，應依修正前刑法第五十六
    條連續犯之規定論以一罪，並加重其刑。復按，成年人與未
    滿十八歲之人共同實施犯罪者，少年事件處理法第八十五條
    第一項雖有加重其刑至二分之一之規定；然九十二年五月二
    十八日公布（同月三十日生效）之兒童及少年福利法第七十
    條第一項前段就成年人與少年共同實施犯罪者，亦定有加重
    其刑至二分之一之明文，且同法第一條第二項復設有：「兒
    童及少年福利依本法之規定，本法未規定者，適用其他法律
    」之優先適用規定。是被告於行為時既為成年人，而與行為
    時係未滿十八歲之少年即被告戊○○共同實施犯罪，其行為
    後關於加重其刑應適用之法律，業因兒童及少年福利法之公
    布施行而有變更，該法第七十條第一項前段較之少年事件處
    理法前開規定，並無更不利於行為人之情形，且此項規定為
    少年事件處理法第八十五條第一項之特別規定，依後法優於
    前法，特別法優於普通法之法律適用法則，自應優先適用兒
    童及少年福利法第七十條第一項前段規定，遞予加重其刑。
    再被告前曾於八十六年間因妨害自由案件，經臺灣高等法院
    判處有期徒刑四月，如易科罰金以銀元三百元折算一日確定
    ，於八十七年五月五日易科罰金執行完畢，有臺灣高等法院
    被告前案紀錄表一份在卷可稽，其於受有期徒刑執行完畢後
    ，五年內再犯本件有期徒刑以上之罪，為累犯，應依修正前
    刑法第四十七條之規定再遞予加重其刑。爰審酌被告之素行
    、犯罪之動機、目的、手段，其於業務上登載不實文書之犯
    行，影響公共工程剩餘土石方運送、處理之控管及工程款項
    之驗算，所生危害非輕，並斟酌被告因受僱於人，依壬○○
    之指示而為之，責任較輕等一切情狀，量處如主文所示之刑
    ，並諭知易科罰金之折算標準。又如附表所示之偽造之「巳
    ○○」署押，應依刑法第二百十九條規定宣告沒收；至被告
    丑○○等人所不實登載之「營建工程剩餘土石方運送證明文
    件」四聯單，因分別持交予承造人、清運單位、土資場及工
    程主辦機關留存，均非屬被告丑○○等人所有之物，自毋庸
    諭知沒收，附此敘明。
四、至公訴意旨另認：被告與丑○○、子○○、辛○○、壬○○
    、戊○○、辰○○、癸○○等人，明知僅由慶峰貨運公司及
    力峰貨運公司將約計三千一百零八立方公尺之棄土運至榮新
    土資場，其餘約一萬三千五百立方公尺之棄土，並未實際載
    運至榮新土資場（不知去向），竟開立不實之「不實之「營
    建工程剩餘土石方運送證明文件」。因認上開被告另涉有廢
    棄物清理法第四十六條第一項第六款之罪嫌云云。訊據被告
    在本院審理時均堅詞否認涉有前開罪嫌。經查：
  (一)按廢棄物清理法所稱之廢棄物，分為一般廢棄物及事業廢棄
    物二類；建築廢棄物，固屬於事業廢棄物之範圍。然依卷附
    內政部訂頒之「營建剩餘土石方處理方案」，營建剩餘土石
    方之種類包含建築工程、公共工程及建築物拆除工程施工所
    產生之剩餘泥、土、砂、石、磚、瓦、混凝土塊，惟不包括
    施工所附帶產生之金屬屑、玻璃碎片、塑膠類、木屑、竹片
    、紙屑、瀝青等廢棄物；營建工程產生剩餘之泥、土、砂、
    石、磚、瓦、混凝土塊，經暫屯、堆置可供回收、分類、加
    工、轉運、處理、再生利用者，自屬有用之土壤砂石資源。
    是以營建剩餘之廢棄物如土石、磚瓦等，依上開規範，可作
    為資源利用者，即不屬於上揭廢棄物之範圍；又依行政院八
    十六年十二月三十一日台八六內字第五二一一○號函所附協
    調結論第一項載稱：「營建廢棄土包括建築工程、公共工程
    及建築物拆除工程施工所產生之剩餘土石方、磚瓦、混凝土
    塊，為有用資源，非屬廢棄物範圍，依照內政部營建署組織
    條例、營建廢棄土處理方案規定及八十年本院環保小組工作
    會報討論結論，其主管機關仍為內政部營建署。」等旨觀之
    ，營建剩餘之廢棄土石方、磚瓦、混凝土塊等物，如依「營
    建剩餘土石方處理方案」之規範，可作為資源利用者，即不
    屬於上述廢棄物之範圍。（最高法院九十四年台上字第五五
    九號、九十四年台上字第七二七一號判決意旨可資參照）。
    查本件「蘆洲市鴨母港排水幹線疏濬工程」係屬公共工程，
    該工程所產生之淤泥，依證人即蘆洲市公所本案承辦人員卯
    ○○在本院審理時證稱：本案排水幹線所清除的淤泥性質屬
    於內政部營建署所規定營建剩餘土石方處理方案（惟證人於
    審理時誤稱為營建廢棄土石方管理條例）分類為土質Ｂ6 那
    一級，疏濬的淤泥，土的性質是粉土質，是屬於自然沈沙等
    語，並有錦固公司所陳報工程申報內容查詢表、營建剩餘土
    石方處理方案、營建剩餘土石方資料庫整合及查詢說明在卷
    可稽。且據被告子○○在北機組調查時供稱：榮新土資場進
    土後會做分類，分出可資源回收之土方，如有人需要土方會
    找公司洽談，土資場確認符合政府規範用途後就會同意出土
    ，而所謂政府規範用途是指公共工程的回填方、農地的回填
    、園藝、花卉造景回填、砂石場再利用加工、磚窯、陶瓷廠
    等用途等語。是本件疏濬所產生之淤泥，依營建剩餘土石方
    處理方案之規範，既係可作為資源利用者，自不屬於上述廢
    棄物之範圍。
  (二)從而，被告縱使在「營建工程剩餘土石方運送證明文件」四
    聯單上為不實記載，然參諸前開說明，上開工程所產生之剩
    餘土石方既非屬於廢棄物清理法第四十六條第一項六款所稱
    之廢棄物，自無課以該條項罪刑之餘地。此外，本院復查無
    其他積極證據證明被告有何違反廢棄物清埋法之犯行，既不
    能證明被告有此部分犯罪，本應諭知被告無罪之判決，惟該
    部分若成立犯罪則與被告前開所犯行使業務上登載不實文書
    之之犯罪事實，有修正前刑法第五十五條牽連犯之裁判上一
    罪關係，爰不另為無罪之諭知，併此敘明。
據上論斷，應依刑事訴訟法第二百九十九條第一項前段，兒童及
少年福利法第七十條第一項前段，刑法第十一條前段、第二條第
一項前段、修正前第二十八條、修正前第五十六條、第二百十六
條、第二百十五條、修正前第四十七條、修正前第四十一條第一
項前段、第二百十九條，罰金罰鍰提高標準條例第一條前段、修
正前同條例第二條，判決如主文。
本案經檢察官甲○○到庭執行職務
中    華    民    國    95    年    10    月    31    日
                  刑事第九庭    審判長法  官  潘翠雪
                                      法  官  絲鈺雲
                                      法  官  王士珮
以上正本證明與原本無異。
如不服本判決，應於判決送達後十日內，向本院提出上訴狀。
                                      書記官  程欣怡
中    華    民    國    95    年    10    月    31    日
附表：
車次編號為一三三、四四一、九七一、九八七、一００三、一０
一九、一０三五、一０五一、一０六七、一０八三、一０九九、
一一一五、一一三一、一一四七、一一六三、一一七九之「營建
工程剩餘土石方運送證明文件」四聯單上偽造之「巳○○」署押
。
附錄本案論罪科刑法條全文：
中華民國刑法第二百十五條
從事業務之人，明知為不實之事項，而登載於其業務上作成之文
書，足以生損害於公眾或他人者，處三年以下有期徒刑、拘役或
五百元以下罰金。
中華民國刑法第二百十六條
行使第二百十條至第二百十五條之文書者，依偽造、變造文書或
登載不實事項或使登載不實事項之規定處斷。


司法院資訊處製作；財團法人民間司法改革基金會備份。
